【裁判字號】    89,交聲,69
【裁判日期】    890831
【裁判案由】    違反道路交通管理處罰條例聲明異議
【裁判全文】
臺灣臺北地方法院交通事件裁定                      八十九年度交聲字第六九號
    異議人即
    受處分人  甲○○
右列受處分人因違反道路交通管理處罰條例案件，對於台北市交通事件裁決所中華民
國八十九年一月三日所為之處分 (原處分案號：北市交裁車字第二二─000000
000號、二二─000000000號），聲明異議，本院裁定如左：
    主      文
原處分撤銷。
甲○○不罰。
    理      由
一、本件原處分機關認受處分人即異議人甲○○，將其所有之ＲＱ─四六八九號自用
    小客車，於民國（下同）八十八年三月十七日七時五十分及同年三月十八日七時
    五十五分許，停放在台北市○○路設有計費器之停車位，因未依規定於停車後之
    十五日內繳費，經台北市停車管理處以受處分人有違反道路交通管理處罰條例第
    五十六條第一項第十款汽車駕駛人在道路收費停車處所停車，不依規定繳費規定
    之行為而掣單二次舉發，並以受處分人未於應到案日期前自動到案，即移請經原
    處分機關裁決，經受處分人申訴異議後，原處分機關請舉發單位即台北市停車管
    理處調查結果，仍認定受處分人有前述違規行為，惟台北市停車管理處所掣發之
    與發違反道路交通管理事件通知單二紙（北市交停字第000000000號、
    北市交停字第000000000號），均掛號郵寄後未送達受處分人即退回台
    北市停車管理處，原處分機關乃於八十九年一月三日以受處分人有違反前揭道路
    交通管理處罰條例第五十六條第一項第十款規定之行為，以北市交裁車字第二二
    ─000000000號、二二─000000000號裁決書，各從輕裁處受
    處分人罰鍰新台幣六百元。
二、受處分人聲明異議意旨略以：並未收到任何補費通知單，根本不知道要去補繳，
    且台北市停車管理處舉發通知到達時，已逾繳費收據應保存之六個月期限，根本
    無從令民眾查核是否已繳費等語，惟查：
    (一)受處分人上揭車輛確曾於右揭時、地停車之事實，業據台北市停車場理處檢具
      由該處職員蘇敏誼所簽章開立之編號000000000號、0000000
      00號補繳單存根聯為據，有該處八十八年十一月八日北市停四字第八八六四
      六五○一○○號函附上揭存根聯可稽；核其記載關於受處分人車號、車種及車
      色，受處分人未爭執與其所有之上揭車號車輛不符，亦經本院核對上揭車輛之
      車籍資料無訛；足認受處分人上揭車輛確有上揭停車之事實。
    (二)再依上揭函文內容雖稱，管理員巡場時已掣發補繳單置於車前雨刷上；但按於
      公有道路停車場停車收費，本質上為公法上之行政契約行為，當事人於停車時
      ，固即負有繳交停車費之義務，惟停車當時未即繳費，僅屬公法契約義務之違
      反，非即構成應予行政裁罰之要件，必以當事人受領繳費或補費通知單，逾限
      猶未依規定繳費，行政機關始得依法為罰鍰之行政處分；此即正當法律程序原
      則於法治國家之最基本內涵；而現行台北市及台北縣現行路邊停車收費制度，
      其收費補繳通知均由管理員以手抄寫車號及停車時間，掣開停車繳費通知單後
      ，將該張停車繳費通知單夾於汽車之雨刷上，而使停車之駕駛人得以知悉其應
      補繳若干之停車費，此種通知人民繳納停車費之方式，就行政機關而言固極為
      便利，惟該停車場管理員既未曾面晤駕駛人送達該繳費通知單，姑不論該張繳
      費單是否遭雨打風吹落，甚而為他人惡作劇所取走，依正當法律程序原則，殊
      不能僅以該繳費通知單夾置於雨刷上，即認該通知單已生送達之效力，蓋公法
      上契約義務之違反，與行政處分之裁罰要件應分別觀察，當事人停車於公有道
      路收費停車場，固即負有繳費之義務，惟當事人合法收受繳費通知單之送達後
      ，猶不依規定於期限內繳費，始構成行政處分裁罰之要件；從而，於該繳費通
      知單合法送達駕駛人或汽車所有人之前，尚難認當事人係未依規定繳費，自不
      應依道路交通管理處罰條例第五十六條第一項第十款裁罰。
    (三)從而，本件受處分人已合法收受繳費通知之送達或告知，為前揭道路交通管理
      處罰條例第五十六條第一項之處罰要件，原舉發機關既不能證明該繳費通知單
      已合法送達受處分人，則縱其未於停車後十五日繳費，仍應認與前揭道路交通
      管理處罰條例第五十六條第一項之處罰要件不符，是原處分機關以受處分人二
      次停車，均有違反前揭道路交通管理處罰條例第五十六條第一項第十款規定之
      行為，各裁處受處分人罰鍰新台幣六百元，即有違依法行政之法治國家原則，
      自應由台北市停車管理處依上揭受處分人停車之事實，重行掣繳費通知單送達
      受處分人，以憑繳費，尚不得於此送達程序未完備前，即行掣單舉發違規。
    (四)本院所以不厭其煩詳加論述，無非促請原舉發單位，應詳加置意依法行政之法
      治國家大原則，尤以行政程序法已於八十八年二月三日公布，並於九十年一月
      一日施行在即，依法行政之正當法律程序原則已然法制化。又現行桃園縣警察
      局交通隊及桃園縣公有路邊收費停車場管理所，除將停車繳費通知單夾於汽車
      之雨刷上外，於舉發違規前，均復另掣開「桃園縣公有路邊收費停車場逾時催
      （補）繳通知單」，依補繳停車費通知單存根聯，查得車籍址後郵寄送達通知
      車主，逾期未繳停車費始再掣單舉發違反道路交通管理處罰條例第五十六條第
      一項第十款，此即完全符合依法行政之正當法律程序，應為台北縣、市停車管
      理處借鏡，附此敘明。
三、綜上所述，原處分機關所認定受處分人有前開違反道路交通管理處罰條例之違規
    事實，於訴訟上並未有任何積極證據，足資證明受處分人於其停車位置，已受領
    該管理員夾置於汽車雨刷上之繳費通知單，即既無積極證據足以證明受處分人已
    接獲該停車繳費通知單而猶有不依規定繳費之違規行為，受處分人辯稱其並未看
    到繳費通知單，故方未繳費乙節，尚非不可採信，此外復查無其他積極證據足以
    證明受處分人有原處分機關所認定之前開違規行為，自應作對受處分人有利之認
    定，原處分機關不察，遽對受處分人為前開竊盜，即難認為允當，應認受處分人
    之異議為有理由，自應由本院將原處分撤銷，改諭知受處分人不罰，以資適法。
據上論斷，應依道路交通案件處理辦法第二十條前段，裁定如主文。
中      華      民      國      八十九      年     八     月    卅一    日
                                    臺灣臺北地方法院交通法庭
                                        法    官  林  政  憲
右正本證明與原本無異。
如不服本裁定，應於裁定送達後五日內，向本院提出抗告狀。
                                        書 記 官  江  虹  儀
中      華      民      國      八十九      年     九     月     六     日


司法院資訊處製作；財團法人民間司法改革基金會備份。
